【裁判字號】    95,抗,368
【裁判日期】    951130
【裁判案由】    拍賣抵押物
【裁判全文】
臺灣臺中地方法院民事裁定  95年度抗字第368號
抗  告  人  乙○○
相  對  人  合作金庫商業銀行股份有限公司
法定代理人  甲○○
上列當事人間聲請拍賣抵押物事件，抗告人對於中華民國95年9
月19日本院95年度拍字第1450號所為裁定提起抗告，本院裁定如
下：
    主      文
抗告駁回。
抗告程序費用新台幣壹仟元由抗告人負擔。
    理      由
一、按抵押權人於債權已屆清償期而未受清償者，得聲請法院拍
    賣抵押物，就其賣得價金而受清償，民法第873 條第1 項定
    有明文。又抵押權經設定登記後，債權人因債務屆滿未受清
    償，依民法第873 條第1 項之規定，即得聲請法院拍賣抵押
    物，如對於此項法律關係有爭執時，亦應由有爭執之人提起
    訴訟，以求解決，不得僅依抗告程序聲明其有爭執，並據為
    廢棄拍賣裁定之理由，最高法院51年台抗字第269 號判例可
    資參照。是拍賣抵押物准許強制執行之裁定，係屬非訟事件
    裁定，為裁定之法院僅就抵押權人所提出之債權憑證、抵押
    權設定契約書、他項權利證明書、土地暨建物登記謄本為形
    式上之審查，無從審酌屬於實體上法律關係之事由，抗告法
    院即本院就拍賣抵押物裁定准予強制執行事件亦應僅就形式
    審查，不得審酌抗告人關於實體事項之抗辯事由，合先敘明
    。
二、本件相對人主張：第三人陳永成於民國85年12月27日向其借
    款新台幣（下同）2,090,000 元，約定有利息、遲延利息、
    違約金，而清償日期為100 年12月27日，應按月繳納本息，
    如一次未履行，即喪失期限利益。詎陳永成自94年12月27日
    起即未繳納本息，應視同全部到期，尚欠本金1,218, 925元
    及利息、遲延利息及違約金等，陳永成已於93年9 月24日將
    其提供擔保之不動產移轉登記與抗告人，爰依法聲請拍賣抵
    押物等情，並提出他項權利證明書、抵押權設定契約書、土
    地暨建物登記簿謄本及借據等影本為為證。原裁定則依民法
    第873 條第1 項及第867 條但書之規定，據以准許相對人拍
    賣抵押物之聲請，核無不合。
三、抗告意旨略以：抗告人購買本件抵押物當時，並不知悉陳永
    成與相對人間有分期貸款契約存在，嗣該不動產過戶後，抗
    告人前往相對人處瞭解，並請求相對人將陳永成之債務移轉
    給抗告人負擔，未獲回應。後經相對人授信部職員告知原債
    務人陳永成申請准予將清償期延至107 年，每月僅須繳納貸
    款9,744 元，抗告人即自94年5 月起，按月將9,744 元匯入
    相對人指定陳永成繳納貸款之帳戶內，不料，相對人竟於95
    年8 月聲請拍賣抵押物，致抗告人損失將近250,000 元，故
    相對人要拍賣抵押物，應先將抗告人所繳納之款項退回，為
    此提出抗告云云。經查，抗告人上開抗告意旨，核係屬實體
    上之爭執，依上開說明，應由抗告人另行起訴，以資解決，
    本件非訟事件程序不得加以審究。是本件抗告為無理由，應
    予駁回。
四、據上論結，本件抗告為無理由，依非訟事件法第46條、第21
    條第2 項、第24條第1 項，民事訴訟法第495 條之1 第1 項
    、第449 條第1 項、第78條，裁定如主文。
中    華    民    國    95    年    11    月    30    日
                  民事第四庭    審判長  許秀芬
                                法  官  陳添喜
                                法  官  郭佳瑛
正本係照原本作成
如不服本裁定，僅得於收受本裁定正本送達十日內，以適用法規
顯有錯誤為理由，向本院提出再抗告狀（須附繕本一份及繳納再
抗告裁判費新台幣一千元），經本院許可後始可再抗告，前項許
可以原裁定所涉及之法律見解具有原則上重要性者為限。
中    華    民    國    95    年    11    月    30    日
                                書記官


司法院資訊處製作；財團法人民間司法改革基金會備份。
